最高法院刑事判決　　　　　　　九十六年度台上字第三四三號
上　訴　人　甲○○
　　　　　　乙○○
上列上訴人等因常業竊盜案件，不服台灣高等法院台南分院中華
民國九十五年八月二十三日第二審判決（九十五年度上訴字第七
六八號，起訴案號：台灣台南地方法院檢察署九十三年度偵字第
五五六四、六０一四、一０四０一號、營偵字第一二四五號），
提起上訴，本院判決如下：
    主  文
上訴駁回。
    理  由
按刑事訴訟法第三百七十七條規定，上訴於第三審法院，非以判
決違背法令為理由，不得為之。是提起第三審上訴，應以原判決
違背法令為理由，係屬法定要件。如果上訴理由書狀並未依據卷
內訴訟資料，具體指摘原判決不適用何種法則或如何適用不當，
或所指摘原判決違法情事，顯與法律規定得為第三審上訴理由之
違法情形，不相適合時，均應認其上訴為違背法律上之程式，予
以駁回。本件原判決認定上訴人甲○○、乙○○有原判決事實欄
所載犯行，係依憑乙○○、甲○○於原審之自白，及證人即原判
決附表所示被害人吳龍欽等於警詢之證詞，暨附卷被害人劉文徹
、林瑞德、劉森吉、廖俊祺、曾怡仁、楊穎昌、邱麗滿、蘇民三
、劉明瑞、簡秋華、陳柏彰、高政正、吳立淵、李泰逸、蔡渙秋
、許祺清、林純正、梁富智、童瑞發、柯安國、童慶堂、陳耀麒
、許色卿、陳養生、蔡明杰、方怡婷、邱自圭、李乾源、王志宏
、林俊德、李進良、田寬裕等人之郵政國內匯款執據、被害人陳
慶順、方國昌、楊俊輝、江本源、吳全俊、姜明良等人之郵政匯
款跨行申請書、被害人蔡明憲、蔡正莉、黃武縣、吳冠廷、謝福
成、呂寶嘉、張德聽、施銓堆、洪瑞煌、陳冠騰等人之電匯通知
單、呂世陽和美郵局帳號之立帳申請書及交易清單、葉添旺玉井
郵局帳號之基本資料及客戶交易明細資料、林含等大肚福山郵局
帳號之基本資料及資金往來明細、姜淑娟中國農民銀行帳號之基
本資料及交易明細、黃嘉慶台南西門路郵局之立帳申請書及客戶
歷史交易清單、通訊監察譯文、內政部警政署刑事警察局搜索扣
押筆錄、扣押物品目錄表三份、台南市警察局搜索扣押筆錄、扣
押物品目錄表三份、贓物認領保管單五十紙、扣案證物暨現場照
片計二十八張，與扣案行動電話捌支、對講機貳支、葉添旺之玉
井郵局（帳號：00000000000000號）存摺壹本、
電話簿壹張、ＳＩＭ卡壹張、易付卡貳張、無線電參支、充電器
壹組、紀錄紙貳張、網鴿魚網壹件、彈弓壹支、鉛丸彈粒參粒、
現金新台幣（下同）二萬七千八百元等證據，因而撤銷第一審關
於甲○○、乙○○部分之科刑判決，改判論處甲○○、乙○○共
同常業竊盜罪刑，並諭知乙○○應於刑之執行前令入勞動場所強
制工作參年。已敘明所憑之證據及認定之理由。從形式上觀察，
原判決並無違背法令之情形存在。上訴意旨，甲○○略稱：依乙
○○、甲○○及鄭宗興於第一審或警詢之陳述，應係自民國九十
三年四、五月間起才開始竊鴿，原判決竟認係自九十三年三月間
起開始竊鴿；而上訴人竊得賽鴿之出售價格除了七百元及一千三
百元外，依甲○○及共同被告徐新謨於警詢之供詞，尚且包括一
百、六百至八百元不等之價格，原判決竟率認賽鴿出售價格只有
七百元及一千三百元二種，以上原判決所認定事實與其採用之證
據不相適合，有證據上理由矛盾之違法。又甲○○另有工作、收
入，竊取賽鴿僅是為貼補家用，而非謀生執業，原判決竟未調查
甲○○是否尚有其他謀生之方法及實際謀生之事實，逕以行竊次
數甚多，論以常業竊盜，顯有調查未盡之違誤。另扣案葉添旺之
玉井郵局存摺，非屬甲○○所有，復無積極證據證明案外人葉添
旺為本案共犯，自不得沒收上開存摺，原判決宣告沒收，顯有判
決適用法則不當之違法。再甲○○已明確供述上開存摺非甲○○
所有，原判決認該存摺為甲○○所有，顯然無據，而有證據上理
由矛盾之違法。乙○○則略稱：原判決並未說明為何須判處乙○
○強制工作三年之理由，造成強制工作時間比有期徒刑一年八月
還長，使制裁產生嚴重超量之情況，顯有違比例原則及理由不備
之違法。又原審將起訴事實之常業竊盜罪變更法條而適用修正前
刑法第三百二十條、第五十六條連續犯之規定，惟原判決卻仍援
引修正前刑法第三百二十二條常業竊盜罪為判決依據，即有違誤
各云云。經查：按證據之取捨及證據證明力如何，均屬事實審法
院得自由裁量、判斷之職權，苟其此項裁量、判斷，並不悖乎通
常一般之人日常生活經驗之定則或論理法則，又於判決內論敘其
何以作此判斷之心證理由者，即不得任意指摘其為違法，據為提
起第三審上訴之合法理由。又供述證據前後，雖稍有參差或互相
矛盾，事實審法院非不可本於經驗法則斟酌其他證據作合理之比
較定其取捨，從而供述證據之一部認為真實者予以採取，亦非證
據法則所不許。本件上訴人二人於原審審判期日均為認罪之陳述
，於審判長訊問其犯罪時間係自九十三年三月間起，竊得之賽鴿
係以每隻七百元及一千三百元不等之價格出售時，均答稱：無意
見，有該審判筆錄可稽，從而原判決此部分事實之認定，非無根
據。次查，刑法上所謂常業犯，係指反覆以同種類行為為目的之
社會活動之職業性犯罪而言。又量刑輕重係屬事實審法院得依職
權自由裁量之事項，茍已斟酌刑法第五十七條各款所列情狀而未
逾法定刑度，即不得遽指為違法。原判決復說明，乙○○於第一
審準備程序時供稱：伊因家庭經濟困難，所以才再為竊取賽鴿之
行為，以為貼補家用；甲○○於警詢時則供述：（問：你為何要
竊取賽鴿？）因為我失業沒有工作各等語。是其等顯係藉竊取他
人財物變賣之方式，恃此以維生。又參以乙○○及甲○○於短期
間內竊取賽鴿數量高達二百多隻，顯非因偶發性之需求而萌生竊
盜犯意，而係反覆以同種類竊盜行為為目的之社會活動之職業性
犯罪。足見乙○○及甲○○確有反覆為竊盜犯行，並藉竊盜所得
，作為生活之資，恃以維生甚明，所為均成立刑法第三百二十二
條之常業竊盜罪。並審酌乙○○前於九十一年二月至五月間，曾
架網捕捉賽鴿以為變賣，經原法院於九十二年三月依竊盜罪判處
有期徒刑一年十月確定，竟不知警惕，繼之再犯本罪，足證其有
犯罪之習慣，乃依竊盜犯贓物犯保安處分條例之規定，諭知應於
刑之執行前令入勞動場所強制工作三年，使其養成並習得正當工
作之心態及技能，以資矯治等情，經核均無違誤。至扣案之葉添
旺玉井郵局存摺一本，係在甲○○所駕駛之自用小客車上查獲，
為甲○○坦承在卷，原判決認係甲○○所有供犯罪所用之物而諭
知沒收，核屬事實審採證認事之職權行使，自不得指為違法。原
判決綜合各種證據，認定上訴人等有本件犯行，就案內有關證據
，本於調查所得心證，分別定其取捨而為事實上之判斷，均已於
理由內詳加說明。並無上訴意旨所指之違背法令。其餘上訴意旨
，無非係對事實審法院採證認事之職權行使及原審已調查、理由
已說明或與判決本旨無關之事項，徒憑己見再為事實上或細節上
之爭執，亦非適法之上訴第三審理由。衡以上述說明，應認其上
訴均為違背法律上之程式，予以駁回。
據上論結，應依刑事訴訟法第三百九十五條前段，判決如主文。
中　　華　　民　　國　九十六　年　　一　　月　 十八 　日
                      最高法院刑事第十庭
                          審判長法官  洪　清　江
                                法官  石　木　欽
                                法官  李　伯　道
                                法官  林　勤　純
                                法官  陳　晴　教
      本件正本證明與原本無異
                                      書  記  官
中　　華　　民　　國　九十六　年　  一 　 月 　三十 　日
                                                z
